臺灣基隆地方法院交通事件裁定　　　　100年度交聲字第512號
原處分機關　交通部公路總局臺北區監理所基隆監理站
異　議　人
即受處分人　王明正
上列受處分人因違反道路交通管理處罰條例事件，對於交通部公
路總局臺北區監理所基隆監理站中華民國100 年9 月9 日所為之
處分（原處分案號：基監字第裁42-RB0000000號），聲明異議，
本院裁定如下：
    主  文
原處分撤銷。
王明正不罰。
    理  由
一、原處分意旨略以：異議人即受處分人（下稱異議人）王明正
    於民國100 年8 月7 日16時35分許，騎乘車牌號碼351-CYK
    號重型機車行經基隆市○○區○○路69號前，因酒後駕車又
    肇事逃逸，經基隆市政府警察局第四分局值勤員警於同日18
    時10分查獲異議人，測得其呼氣中酒精濃度為0.99MG/L，認
    異議人有「汽車駕駛人酒精濃度超過規定標準（0.55以上）
    」之違規行為，爰依道路交通管理處罰條例第35條第1 項第
    1 款及同條例第24條第1 項第2 款之規定，裁處異議人吊扣
    駕駛執照12個月，並應參加道路交通安全講習（有關罰鍰部
    分先予撤銷，俟刑事案件判決確定後，再依據相關規定辦理
    ）之處分。
二、聲明異議意旨略以：異議人於100 年8 月7 日16時35分許，
    騎乘車牌號碼351-CYK 重型機車行經基隆市○○區○○路69
    號前，係因工作太累所致而摔車。後來異議人返家，有喝了
    一點高梁酒，便回房睡覺，後來警員到異議人住處表示異議
    人撞到路旁機車，而於同日18時10分對異議人進行酒精濃度
    測試，測得異議人之酒精濃度為0.99MG/L，惟異議人並無酒
    後駕車之情事，爰聲請撤銷原處分等語。
三、按汽車駕駛人，駕駛汽車經測試檢定有「酒精濃度超過規定
    標準」之情形，處新臺幣15000 元以上60000 元以下罰鍰，
    並當場移置保管該汽車及吊扣其駕駛執照1 年；又汽車駕駛
    人有第35條第1 項規定之情形，應接受道路交通安全講習，
    道路交通管理處罰條例第35條第1 項第1 款、第24條第1 項
    第2 款分別定有明文。又按認定犯罪事實所憑之證據，雖不
    以直接證據為限，間接證據亦包括在內，然而無論直接證據
    或間接證據，其得為訴訟上之證明者，須於通常一般之人均
    不致有所懷疑，而得確信其為真實之程度者，始得據為有罪
    之認定，倘其證明尚未達此一程度，而有合理之懷疑存在，
    而無從使事實審法院得有罪之確信時，即應由法院為諭知被
    告無罪之判決（最高法院76年台上字第4986號判例參照）。
    而法院受理有關交通事件，準用刑事訴訟法之規定，道路交
    通管理處罰條例第89條前段定有明文。從而，法院於審理行
    為人違反道路交通管理處罰條例案件，如就原處分機關所認
    定之行為人違規事實仍有合理之懷疑，而無法確信行為人確
    有該當於道路交通管理處罰條例各該處罰條文之構成要件事
    實時，即應依罪疑唯輕之原則，為受處分人有利之認定。
四、經查，異議人王明正於100 年8 月7 日16時35許，騎乘車號
    351-CYK 號重型機車，行經基隆市○○區○○路69號前時摔
    倒，並撞到路旁之機車，旋即駛離現場，經警調閱路口監視
    錄影畫面循線查得肇事車輛，並於同日18時10分許，前往異
    議人住處，測得異議人酒精濃度達每公升0.99毫克等情，為
    異議人所不爭執，並有呼氣酒精濃度測試單、監視器錄影影
    像翻拍照片在卷足憑（附本院卷）。然證人許開旭於臺灣基
    隆地方法院檢察署100 年度偵字第3952號偵查中證述：異議
    人於100 年8 月7 日3 時許至10時許在工廠工作，期間並未
    飲酒；同日13時許至16時許，至伊住處商量工廠搬遷事宜，
    伊與異議人亦均未飲酒，後來異議人於16時許返家休息，離
    開時異議人精神看起來很累等語明確（附本院卷）。而異議
    人接受員警施以呼氣酒精濃度測試之時間為100 年8 月7 日
    18時10分許，警察機關獲報異議人涉及肇事逃逸之時間為同
    日16時35分乙節，已據本院核閱臺灣基隆地方法院檢察署10
    0 年度偵字第3952號偵查卷全卷無訛中，參諸肇事地點距離
    異議人住家相隔不遠，則本件交通事故發生時間距異議人遭
    警實施酒測之時間近2 小時，在此期間內，被告返家後飲用
    酒類，亦有可能，堪認異議人辯稱其係騎乘機車回到家中後
    ，方飲用高梁酒等語，尚非虛妄。從而，本件員警測得異議
    人之呼氣酒精濃度雖高達每公升0.99毫克，惟尚難遽以推論
    此係異議人騎乘上開機車時之體內酒精濃度，本院參酌前揭
    事證，認異議人酒後駕車之違規行為，尚屬不能證明，原處
    分機關認定異議人有前揭汽車駕駛人酒精濃度超過規定標準
    （0.55以上）之違規行為，難認為允當。
五、綜上所述，本件並無證據足認異議人當時確有「汽車駕駛人
    酒精濃度超過規定標準（0.55以上）」之違規行為，應認異
    議人之異議為有理由，爰依法將原處分撤銷，改諭知異議人
    不罰，以資適法。
六、據上論斷，應依道路交通事件處理辦法第19條前段、第20條
    ，裁定如主文。
中    華    民    國    100    年   12    月    30    日
                  交通法庭法  官  黃梅淑
以上正本證明與原本無異。
對於本件裁定如有不服，應於收受送達後5 日內，向本院提出抗
告書狀，敘述抗告之理由，抗告於臺灣高等法院。
中    華    民    國    100    年   12    月    30    日
                          書記官  丁妍君